【裁判字號】    89,台上,3989
【裁判日期】    890707
【裁判案由】    違反銀行法
【裁判全文】
最高法院刑事判決                              八十九年度台上字第三九八九號
    上  訴  人  乙○○
                甲○○
    共      同
    選任辯護人  葉潛昭律師
右上訴人等因違反銀行法案件，不服台灣高等法院中華民國八十六年十二月十八日第
二審更審判決（八十六年度上更(二)字第一○三六號，起訴案號：台灣台北地方法院檢
察署八十三年度偵字第一四四五二號），提起上訴，本院判決如左：
    主  文
上訴駁回。
    理  由
一上訴人乙○○部分：
按刑事訴訟法第三百七十七條規定：上訴於第三審法院，非以判決違背法令為理由，
不得為之。是提起第三審上訴，應以原判決違背法令為理由，係屬法定要件；且必須
依據卷內資料為具體之指摘，並足據以辨認原判決已具備違背法令之形式，始屬相當
，否則即應認其上訴不合法定程式。又若所指摘原判決違法事項僅屬訴訟程序上之瑕
疵而於判決無影響者，亦不得資為適法之第三審上訴理由。本件上訴人乙○○上訴意
旨略稱：(一)原審就未經檢察官起訴之飛齊股份有限公司（下稱飛齊公司）部分併予審
判，自有違誤。(二)原審未調查款業務究係美齊股份有限公司（下稱美齊公司）或飛
齊公司業務，遽予判決，自有查證未盡之違法。(三)財政部金融局民國八十三年十二月
二十八日台融局(一)字第八三三三四三四○號函及八十五年九月三日台融局(一)字第八五
二六○○七二號函均指明類似本案情形，並無違反銀行法第二十九條第一項之規定，
原判決就此有利上訴人之證據摒棄不採，未於理由內說明難認妥適。(四)上訴人所經營
之上開兩家公司僅係幫忙客戶跑腿，代為帶外幣至大陸，再透過郵局送至委託人指
定處所，並無不用現金輸送及與其他機關為資金清算之行為。(五)卷附匯款流程僅係計
劃階段，原判決曲解證人趙松齡之證述，為不利上訴人之認定，亦有違誤。(六)飛齊公
司之「代收匯款」與匯款業務無關，實係中南部經銷商代售電器業務所代收匯款，原
判決遽採為上訴人犯罪之證據，亦有未合等語。惟查原判決係依憑上訴人及共同被告
甲○○之供述，卷附飛齊及美齊公司公司登記事項卡、股東名簿、董事、監察人名單
影本、匯款明細單、美齊家電台海探親服務中心匯款單、報紙廣告、匯款收據（大陸
郵政）、美齊（廈門）通訊有限公司匯款流程、美齊公司簽呈、員工出差報告單、台
海匯款服務作業計劃、匯款程序表及飛齊公司損益表等證據，認定上訴人確有如原判
決事實欄所記載之犯行，並說明飛齊與美齊兩公司係經營同一業務，帳目記帳無法釐
清，業務聯繫或對外廣告招攬客戶所使用飛齊公司或美齊公司，僅名義不同，其以公
司名義經營國內外匯兌業務行為則同一。而檢察官雖僅就美齊公司部分提起公訴，惟
飛齊公司部分因與上開已起訴判決有罪部分有裁判上一罪（公司法部分）或實質上一
罪（銀行法部分），自為起訴效力所及，自得併予審判，並認上訴人所辯上開兩家公
司僅係幫忙客戶跑腿，充當信差，代外幣至大陸並無匯兌行為，而卷附匯款流程僅
止於計劃階段及飛齊公司損益表所載「代收匯款」與匯款業務無關等情，均無可取，
俱於理由內詳予指駁說明（見原判決理由一－(三)、(四)、(五)），因而撤銷第一審不當之
判決，論處上訴人法人負責人共同違反非銀行不得辦理國內外匯兌業務之規定罪刑。
從形式上觀察，並無查證未盡及判決不備理由等違背法令情形存在。上訴意旨(一)(二)(四)
(五)(六)純係就原審已調查並於判決理由指駁說明之事項，徒憑己意，任指違法，顯未依
據卷內訴訟資料而為具體指摘，自不足據以辨認原判決已具備違背法令之形式。又財
政部金融局八十三年十二月二十八日台融局(一)字第八三三三四三四○號函及八十五年
九月三日台融局(一)字第八五二六○○七二號函係該局就私人受託攜帶外幣前往大陸，
兌換為人民幣後再透過當地郵局匯寄予大陸親友之無常業性行為所為之釋示，核與本
件上訴人係以公司名義，非法對外接受不特定民眾委託以新台幣匯款至大陸兌換人民
幣交付之現金匯兌業務之行為，並不相同，自不足資為有利於上訴人之認定。原判決
就此雖未說明不予採納之理由，但此項程序上之瑕疵於原判決結果並無影響，依刑事
訴訟法第三百八十條之規定，上訴意旨(三)仍不得資為適法之第三審上訴理由。綜上所
述，依首揭說明，乙○○之上訴應從程序上予以駁回。
二上訴人甲○○部分：
查上訴期間為十日，自送達判決後起算，刑事訴訟法第三百四十九條前段定有明文。
本件上訴人甲○○部分，經原審判決後，於民國八十六年十二月三十日送達於上訴人
收受，有送達證書附卷可按，其上訴期間，因上訴人居住於原審法院所在地，無在途
期間可言，截至八十七年一月九日即已屆滿，其期間之末日又非星期日、紀念日、或
其他休息日，乃竟延至一月十二日始行提起上訴，顯已逾期，其上訴自非合法，應予
駁回。
據上論結，應依刑事訴訟法第三百九十五條前段，判決如主文。
中      華      民      國    八十九    年      七      月      七      日
                              最高法院刑事第十庭
                                  審判長法官  曾  有  田
                                        法官  陳  宗  鎮
                                        法官  劉  介  民
                                        法官  魏  新  和
                                        法官  孫  增  同
      右正本證明與原本無異
                                              書  記  官
中      華      民      國    八十九    年      七      月     十三     日
                                                                    Ｍ


司法院資訊處製作；財團法人民間司法改革基金會備份。
